臺灣橋頭地方法院民事裁定
107年度消債更字第181號
聲請人即債  陳文勝  
務人                  
上列當事人因消費者債務清理事件聲請更生，本院裁定如下：
    主  文
聲請人陳文勝自民國一百零八年五月二十日下午四時起開始更生
程序。
命司法事務官進行本件更生程序。
    理  由
一、聲請意旨略以：聲請人即債務人陳文勝前向金融機構辦理消
    費借貸、信用卡契約等，致積欠無擔保債務計新臺幣（下同
    ）1,004,045元，因無法清償債務，乃於民國107年7月間向
    最大債權金融機構中國信託商業銀行股份有限公司（下稱中
    國信託銀行）申請前置協商，惟因無法負擔債權人所提還款
    條件，而於同年7月13日前置協商不成立，因聲請人有不能
    清償債務或有不能清償之虞，復未經法院裁定開始清算程序
    或宣告破產，爰依法聲請准予裁定更生等語。
二、按「債務人不能清償債務或有不能清償之虞者，得依本條例
    所定更生或清算程序，清理其債務。」消費者債務清理條例
    第3條（下稱消債條例）定有明文。衡以消費者與金融機構
    間債之關係之發生，係依契約自由原則及相互間之信賴為基
    礎，此為社會經濟活動得以維繫及發展之重要支柱，債務人
    經濟窘迫，固不應任其自生自滅，債權人一方之利益，仍不
    能因之摒棄不顧。是債務人於協商程序中，自應本於個人實
    際財產及收支狀況，依最大誠信原則，商討解決方案。如終
    究不能成立協商，於聲請更生或清算時，法院審酌上開條文
    所謂「不能清償或有不能清償之虞」，自宜綜衡債務人全部
    收支、信用及財產狀況，評估是否因負擔債務，而不能維持
    最基本之生活條件；所陳報之各項花費，是否確屬必要性之
    支出；如曾有協商方案，其條件是否已無法兼顧個人生活之
    基本需求等情，為其判斷之準據。
三、經查：
  ㈠聲請人前向各金融機構辦理消費貸款、信用卡契約等致現至
    少積欠無擔保債務1,004,045元（含資產管理公司債務212,0
    00元），前即因無法清償債務，而於107年7月間向最大債權
    金融機構中國信託銀行申請前置協商，惟因無法負擔任何還
    款條件，而於107年7月13日前置協商不成立等情，有債權人
    清冊、財團法人金融聯合徵信中心前置協商專用債權人清冊
    、信用報告、前置協商不成立通知書等在卷可稽【見臺灣高
    雄地方法院107年度消債更字第307號卷（下稱雄院卷）第6
    頁、第8至28頁、本院卷第13至15頁】，堪信為真實。
  ㈡聲請人現任職於鼎強撞球器具行，依107年1月至12月薪資明
    細單所示，每月薪資皆為22,000元，其現未投保勞保，106
    年度申報所得為480,000元，核106年度每月平均所得40,000
    元，名下無財產等情，有財產及收入狀況說明書、綜合所得
    稅各類所得資料清單暨國稅局財產歸屬資料清單、勞工保險
    被保險人投保資料表、薪資明細單、收入切結書等件附卷可
    稽（見雄院卷第30至33頁、本院卷第16頁、第35至40頁）。
    則查無聲請人有其他收入來源，佐以聲請人已提出107年之
    薪資明細單，則聲請人主張收入來源，應全非虛罔，以107
    年各月薪資明細單所示每月薪資22,000元作為核算其現在償
    債能力之基礎，應能反映真實收入狀況。
  ㈢扶養費部分，聲請人主張需扶養母親，每月支出扶養費5,00
    0元；按直系血親相互間，互負扶養之義務，民法第1114條
    第1款定有明文。查聲請人母親陳○○，其於105、106年度未
    有任何所得、財產等情，有戶籍謄本、綜合所得稅各類所得
    資料清單暨國稅局財產歸屬資料清單等附卷可證（見本院卷
    第53至56頁），扶養費用部分，參照消債條例第64條之2、
    民法第1118、1119條規定，其負扶養義務之程度，亦應考量
    其目前身負債務之窘境，所負擔之扶養義務能力，自非比一
    般，在無其他更為詳實之資料可供佐證之情形下，故本院認
    定以108年度高雄市每人每月最低生活費標準之1.2倍即15,7
    19元為標準，與1名手足分擔後，每月應支出之扶養費應以7
    ,860元【計算式：15,719÷2＝7,860】為度，聲請人就此主張
    5,000元，低於上開核算數額，應屬可採。至聲請人個人日
    常生活必要費用部分，審酌聲請人負債之現況，基於社會經
    濟活動之互賴及誠信，該日常生活所需費用，自應節制開支
    ，不得有超越一般人最低生活標準之享受，否則反失衡平，
    本院依消債條例第64條之2，參酌衛福部社會司所公告歷年
    最低生活費標準，108年度高雄市最低生活費標準13,
    099元之1.2倍為15,719元，則聲請人每月最低生活費除有特
    殊情形並有證據證明者外，自宜以此為度，始得認係必要支
    出。而聲請人稱每月個人必要生活費為13,000元，低於上開
    標準15,719元，亦屬可採。
  ㈣綜上所述，以聲請人現每月之收入22,000元為其償債能力基
    準，扣除其每月個人必要生活費用13,000元、扶養費5,000
    元後僅餘4,000元，而聲請人目前負債總額1,004,045元，以
    上開餘額按月攤還結果，約20年餘期間始能清償完畢，堪認
    聲請人確有不能清償債務或有不能清償之虞之情事。從而，
    聲請人主張已不能清償債務，聲請本院准予更生，依所舉事
    證及本院調查結果，即無不合。
四、末按「法院開始更生程序之裁定，應載明其年、月、日、時
    ，並即時發生效力。」、「法院裁定開始更生或清算程序後
    ，得命司法事務官進行更生或清算程序，必要時得選任律師
    、會計師或其他適當之自然人或法人一人為監督人或管理人
    。」消費者債務清理條例第45條第1 項、第16條第1 項分別
    定有明文。本件聲請人其目前收入及財產狀況，不能履行債
    務，依聲請人其目前收入及財產狀況，未償之債務亦屬不能
    清償，有如上述。此外，復查無聲請人有消費者債務清理條
    例第46條各款所定駁回更生聲請等事由，從而，聲請人聲請
    更生，洵屬有據，應予准許，爰命司法事務官進行本件更生
    程序。
五、依消費者債務清理條例第11條第1 項、第45條第1 項、第16
    條第1 項，裁定如主文。
中　　華　　民　　國　 108　　年　　5 　　月　　20　　日
              　　民事庭　法　官　李姝蒓
以上正本係照原本作成。
本裁定已於108年5月20日下午4時公告。
本裁定不得抗告。
中　　華　　民　　國　 108　　年　　5 　　月　　20　　日
  　                      書記官　郭南宏